臺灣板橋地方法院民事判決　　　　　　100年度家簡字第174號
原　　　告　新光行銷股份有限公司
法定代理人　李明新
訴訟代理人　胡鈞
被　　　告　陳宋琇玲
　　　　　　陳櫻典
上列當事人間請求宣告夫妻分別財產制事件，本院於民國100 年
12月8日言詞辯論終結，判決如下:
    主  文
被告陳宋琇玲與被告陳櫻典間之夫妻財產制改用分別財產制。
訴訟費用由被告負擔。
    事實及理由
一、原告起訴主張：(一)被告陳宋琇玲積欠原告新臺幣（下同）60
    ,000元，及自民國94年9 月23日起至清償日止，按年息5%計
    算之利息，原告於取得鈞院94年度板小字第2857號民事判決
    之執行名義後，向鈞院聲請對被告陳宋琇玲財產為強制執行
    ，因被告陳宋琇玲無財產可供執行，業經鈞院發給95年度執
    字第636 號債權憑證在案，嗣原告分別再於96年及100 年間
    持上開債權憑證聲請鈞院執行，因被告陳宋琇玲仍無財產可
    供執行而執行無效果，經鈞院加註在該債權憑證上。(二)查被
    告陳宋琇玲現婚姻關係存續中、陳櫻典，且其等婚後並未向
    法院辦理夫妻分別財產制契約登記，是被告等之夫妻財產制
    自為法定財產制。為此，爰依民法第1011條之規定，請求宣
    告被告間之夫妻財產制改為分別財產制等語，並聲明：如主
    文所示。
二、被告則辯稱: 系爭債務係被告陳宋琇玲向第三人華颺出版有
    限公司購買書籍而向原告辦理之分期貸款，惟華颺出版有限
    公司未依約履行，被告陳宋琇玲即拒再付款，嗣原告就該債
    務起訴請求獲勝訴判決後，因被告陳宋琇玲不識字、不懂法
    律，不知道要上訴等語。
三、原告主張之上開事實，業據提出新光行銷股份有限公司變更
    登記表影本、被告戶籍謄本、本院95年度執字第636 號債權
    憑證影本、本院94年度板小字第2857號民事判決網頁列印本
    資料、司法院夫妻財產登記查詢網頁列印資料等件為證，復
    為被告所不爭執，應信為真實。至被告雖以前詞置辯，然被
    告陳宋琇玲積欠原告系爭債務未還之事實，既經本院以94年
    度板小字第2857號判決確定，是被告此部分所辯，顯於法無
    據，核無足取。
四、按夫妻未以契約訂立夫妻財產制者，除本法另有規定外，以
    法定財產制為其夫妻財產制；債權人對於夫妻一方之財產已
    為扣押，而未得受清償時，法院因債權人之聲請，得宣告改
    用分別財產制，民法第1005條、第1011條分別定有明文。所
    謂「未得受清償」，包括全無可扣押之物或所扣押之物數量
    不足及所扣押之財產不足清償該為扣押之債權人債權等情形
    ，有最高法院89年度台上字第854 號判決可資參照。查本件
    原告為被告陳宋琇玲之債權人，前對被告陳宋琇玲實施強制
    執行，因被告陳宋琇玲已無財產可供執行，致原告債權無法
    獲得清償等情，已如前述，則原告依前揭民法規定聲請宣告
    被告夫妻二人改用分別財產制，洵屬有據，應予准許。
五、訴訟費用負擔之依據：民事訴訟法第78條、第85條第1項前
    段。
中    華    民    國    100   年    12    月    22    日
                  家事法庭  法  官  古秋菊
以上正本係照原本作成。
如對本判決上訴，須於判決送達後20日之不變期間內，向本院提
出上訴狀
中    華    民    國    100   年    12    月    22    日
                            書記官  林佩萱